臺灣新竹地方法院刑事判決　　　　　　　100年度易字第238號
公　訴　人　臺灣新竹地方法院檢察署檢察官
被　　　告　詹旻
　　　　　　陳世宗
上列被告等因恐嚇案件，經檢察官提起公訴（ 100年度偵字第52
號），本院判決如下：
    主  文
詹旻以加害生命、身體之事，恐嚇他人致生危害於安全，累犯
，處有期徒刑肆月，如易科罰金，以新臺幣壹仟元折算壹日。
陳世宗無罪。
    事  實
一、詹旻前於民國94年 7月間，因違反電子遊戲場業管理條例
    等案件，經本院於94年12月30日以94年度易字第 698號判決
    ，分別判處有期徒刑6月併科罰金銀元3萬元、有期徒刑 3月
    及拘役30日，有期徒刑部分並經定應執行刑為有期徒刑 8月
    ，嗣於94年12月30日確定，復因減刑條例之施行，經本院以
    96年度聲減字第403號裁定，就併科罰金部分減為罰金銀元1
    萬5千元確定，於95年9月14日入監執行，並於96年8月1日縮
    刑期滿執行完畢。
二、詹旻於99年 1月間，擔任設在新竹市○○路○段652號「皇
    億當舖」之放款業務員，而魏宏根以友人劉怡伶名義透過陳
    世宗介紹，向詹旻任職之「皇億當舖」借款新臺幣（下同
    ）13萬元，由魏宏根、劉怡伶二人共同簽發面額13萬元之本
    票及由劉怡伶典當車牌號碼 6FJ-316號機車予當舖以為擔保
    ，利息約定以1個月為1期，除第1期9分外，其餘各期均為 4
    分。嗣因魏宏根未正常支付利息予詹旻，詹旻竟基於恐
    嚇危害安全之單一犯意，接續於99年 7月14日13時42分許、
    同年7月15日12時21分許、同年7月15日21時26分許，以其使
    用之門號0000000000號行動電話，在不詳地點，先後傳送內
    容為「你要這樣耍我就不要被我遇到」、「看你要不要跟我
    談..不然去苗栗你家也不好受」、「不打給我就不要被我遇
    到」之簡訊至劉怡伶使用之行動電話門號0000000000號內，
    以此加害生命、身體、自由之事恫嚇劉怡伶，致劉怡伶心生
    畏懼致生危害於安全，以達迫使魏宏根出面解決債務之目的
    。
三、案經新竹縣政府警察局橫山分局報告臺灣新竹地方法院檢察
    署檢察官偵查後起訴。
    理  由
壹、程序部分：
    按被告以外之人於審判外之言詞或書面陳述，除法律有規定
    者外，不得作為證據。又被告以外之人於審判外之陳述，經
    當事人於審判程序同意作為證據，法院審酌該言詞陳述或書
    面陳述作成時之情況，認為適當者，亦得為證據。當事人、
    代理人或辯護人於法院調查證據時，知有第159條第1項不得
    為證據之情形，而未於言詞辯論終結前聲明異議者，視為有
    前項之同意，刑事訴訟法第159條第1項及第159條之5分別定
    有明文。經查，本件關於證人劉怡伶、魏宏根、左志培於警
    詢時之證述，在本院準備程序及審理程序中，被告 2人就證
    據能力一節均表示無意見，且並未於本案言詞辯論終結前聲
    明異議，而本院審酌上開人等於警詢時之陳述係於案發後就
    自己親身經歷之事實所為者，依其陳述作成時之情況並無不
    適當，且非非法取得之證據，又無證明力明顯過低之情形，
    復經本院於審判期日就上開證據進行調查、辯論，依前開規
    定，自得為證據；次按，本案認定事實所引用之文書證據，
    並無證據證明係公務員違背法定程序所取得，亦無刑事訴訟
    法第159條之4之顯有不可信之情況與不得作為證據之情形，
    本院斟酌本案卷內之證據並非非法取得，亦無證明力明顯過
    低之情形，且經本院於審判期日依法進行證據之調查、辯論
    ，被告於訴訟上之程序權，已受保障，故前揭各該證據，亦
    均得採為證據，合先敘明。
貳、有罪部分：
一、認定犯罪事實所憑之證據及認定之理由：
    上揭犯罪事實業據被告詹旻於本院審理時坦承犯行（ 238
    號本院卷第98頁背面至第99頁），核與證人劉怡伶、魏宏根
    於警詢、偵查、本院審理時之證述大致相符（52號偵卷第26
    頁至第31頁、第38頁至第42頁、第70頁至第72頁、）。此外
    ，復有本票、當票各1張、恐嚇簡訊3則之翻拍照片（52號偵
    卷第33頁至第34頁、第49頁至第50頁）。綜上，足認被告詹
    旻此部分之自白，應與事實相符，均堪予採信，本部分事
    證明確，被告詹旻恐嚇危害安全之犯行，堪以認定，應依
    法論科。
二、論罪科刑：
    核被告詹旻所為，係犯刑法第 305條之恐嚇危害安全罪。
    被告詹旻先後接續 3次恐嚇告訴人之簡訊，係於密切接近
    之時、地實施，侵害法益同一，各行為獨立性極為薄弱，且
    係出於同一債務糾葛事件引起，依一般社會健全觀念，在時
    間差距上，難以強行分開，應視為數個舉動之接續施行，合
    為包括之一行為予以評價，屬接續犯。又被告詹旻有詳如
    事實欄一所示之前科紀錄，有臺灣高等法院被告前案紀錄表
    1份在卷可憑，其於徒刑執行完畢5年內故意再犯本件有期徒
    刑以上之罪，應依法加重其刑。爰審酌被告詹旻不思理性
    解決債務紛爭，僅因索債未果即以傳送簡訊之非理性方式恐
    嚇被害人劉怡伶，致被害人劉怡伶所受心理壓力非輕、精神
    狀態極度緊張不安而搬遷他處，甚且在本院審理時交互詰問
    過程中，因陳述過往不愉快之記憶而情緒激動落淚，至今對
    被害人劉怡伶所造成之心理創痛難以平復，參以其犯罪動機
    係因催討債務、目的、智識程度，並其坦認恐嚇危害安全犯
    行之犯後態度等一切情狀，量處如主文所示之刑，並諭知易
    科罰金之折算標準。
、無罪部分：
一、公訴意旨略以：被告陳世宗因介紹證人魏宏根以被害人劉怡
    伶名義，向被告詹旻任職之「皇億當舖」借款13萬元，因
    證人魏宏根未正常支付利息予被告詹旻，竟基於恐嚇之犯
    意，於99年 7月13日20時39分許，以其使用之行動電話門號
    0000000000號（係證人左志培所申辦），傳送內容為「臭婊
    子，當鋪利息才幾千塊，躲什麼東西」之簡訊至被害人劉怡
    伶使用之行動電話門號0000000000號內，以此加害生命、身
    體、自由之事恫嚇被害人劉怡伶，致被害人劉怡伶心生畏懼
    ，以達迫使證人魏宏根出面解決債務之用意。因認被告陳世
    宗涉有刑法第305條之恐嚇危害安全罪嫌等語。
二、按犯罪事實應依證據認定之，無證據不得認定犯罪事實；不
    能證明被告犯罪者，應諭知無罪之判決，刑事訴訟法第 154
    條第2 項、第301條第1項分別定有明文。次按，事實之認定
    ，應憑證據，如未能發現相當證據，或證據不足以證明，自
    不能以推測或擬制之方法，以為裁判基礎；又認定不利於被
    告之事實，須依積極證據，苟積極證據不足為不利於被告事
    實之認定時，即應為有利於被告之認定，更不必有何有利之
    證據，最高法院40年臺上字第86號及30年上字第816 號判例
    可資參照。據此，刑事訴訟上證明之資料，無論為直接證據
    或間接證據，均須達於通常一般之人均不致於有所懷疑，而
    得確信為真實之程度，始得據為有罪之認定，若關於被告是
    否犯罪之證明未能達此程度，而有合理性懷疑之存在，致使
    無從形成有罪之確信，根據「罪證有疑、利於被告」之證據
    法則，即不得遽為不利被告之認定，最高法院76年度臺上字
    第4986號判例意旨可資參照。另檢察官對於起訴之犯罪事實
    ，倘其所提出之證據，不足為被告有罪之積極證明，或其指
    出之證明方法，無從說服法院以形成被告有罪之心證，基於
    無罪推定之原則，自應為被告無罪判決之諭知，最高法院92
    年度臺上字第 128號判例意旨足資參照。至告訴人之指訴，
    係以使被告受刑事訴追為目的，是以告訴人之指訴為證據方
    法，除其指訴須無瑕疵，且應有查與事實相符之佐證，始得
    資為判決之基礎，最高法院52年台上字第1300號及61年台上
    字第3099號判例亦可資參照。而所謂無瑕疵，係指被害人所
    為不利被告之陳述，與社會上一般生活經驗或卷存其他客觀
    事實並無矛盾而言；另所謂就其他方面調查認與事實相符，
    非僅以所援用之旁證足以證明被害結果為已足，尤須綜合一
    切積極佐證，除認定被告確為加害人之可能外，在推理上無
    從另為其他合理原因之假設，有一不合於此，即不能以被害
    人之陳述作為論斷之證據。
三、公訴人認被告陳世宗涉犯刑法第 305條恐嚇危害安全罪，無
    非係以：(一)、被害人劉怡伶於偵查中之證述。(二)、證人魏宏
    根於偵查中之證述。(三)、證人左志培於偵查中之證述。(四)、
    門號0000000000號行動電話申登資料。(五)、恐嚇簡訊之翻拍
    照片等為其主要論據。
四、訊據被告陳世宗堅決否認有何恐嚇危害安全犯行，辯稱略以
    ：我不認識被告詹旻、證人魏宏根及被害人劉怡伶，他們
    所說的「陳世宗」不是我，他們認錯人了等語。
五、經查：
(一)、證人魏宏根於警詢及偵查中雖均依照片指認被告陳世宗就是
    介紹其向被告詹旻借錢之人（52號偵卷第20頁、第29頁、
    第 121頁），然於本院審理時於指認室中明白表示因偵查當
    時是用照片的方式，故只能以對「陳世宗」的大略印象指認
    ，在庭的陳世宗講話聲音很不像，外表也不像，體型的部分
    比較瘦，身高跟我差不多，我大概 170公分，而且「陳世宗
    」當時頭部正面上方有點稀疏，有些頭髮去遮住他的禿頭，
    我看得清楚在庭的陳世宗，我確定他不是介紹我借錢的「陳
    世宗」等情（ 238號本院卷第90頁背面至第92頁），惟一般
    就照片與實際在場之人指認而言，拍照可能因拍攝角度、被
    攝影人之面部表情、眼神等外在因素致拍攝出來之照片與真
    實之人感覺有局部誤差而無法清楚分辨，然而如果是對真人
    指認，通常可較為精準，觀之66年 5月16日出生、身分證統
    一編號為Ｚ000000000號、戶籍在新竹市○○區○○里 ○鄰○
    ○路 ○段51號之「陳世宗」照片（本院卷第35頁），其頭部
    正面上方頭髮確實有點稀疏微禿，而此特徵通常是較容易讓
    人印象深刻，且是照片比較不容易掩飾失真之特徵，參以被
    告陳世宗頭髮茂密、身高約175公分（238號本院卷第37頁、
    第99頁），顯然與證人魏宏根所描述之介紹其向被告詹旻
    借錢之「陳世宗」外貌差異甚大，故證人魏宏根於本院審理
    時對在庭被告陳世宗所為之指認應較可採，是檢察官所起訴
    之被告陳世宗究竟是否為介紹其向被告詹旻借錢之「陳世
    宗」，實堪置疑。
(二)、被告詹旻於警詢中雖供稱認識「陳世宗」且係經其介紹始
    借款予證人魏宏根，惟亦稱並不知道其真實姓名及年籍資料
    （52號偵卷第8頁至第9頁、第14頁），然被告詹旻於 100
    年1月19日偵查時第1次與被告陳世宗同庭應訊看見檢察官所
    起訴之被告陳世宗本人時，即明確供稱並不認識在庭之被告
    陳世宗（52號偵卷第79頁），且表示在庭之被告陳世宗並非
    其所認識介紹證人魏宏根向其借錢之「陳世宗」，其所認識
    之「陳世宗」有點胖胖的，又被告詹旻於100年4月11日偵
    查中仍再次表示檢察官偵查對象之被告陳世宗，並非其所認
    識之「陳世宗」（52號偵卷第 124頁），另於本院準備程序
    及審理時與被告陳世宗同庭應訊時，復確認檢察官所起訴之
    被告陳世宗，顯非其所認識介紹證人魏宏根向其借錢之「陳
    世宗」（ 238號本院卷第58頁、第98頁背面），並就本院查
    詢多名「陳世宗」之個人戶籍及相片影像資料查詢結果指認
    66年 5月16日出生、身分證統一編號為Ｚ000000000號、戶籍
    在新竹市○○區○○里○鄰○○路○段51號之「陳世宗」始為
    其所認識介紹證人魏宏根向其借錢之「陳世宗」，有個人戶
    籍及相片影像資料查詢結果、個人基本資料查詢結果各 1份
    在卷可參（ 238號本院卷第31頁、第35頁至第36頁），可知
    被告詹旻自始至終均供述檢察官所起訴之被告陳世宗，並
    非其所認識介紹證人魏宏根向其借錢之「陳世宗」之事實甚
    明，故就與陳世宗接觸較深、較多之被告詹旻與證人魏宏
    根既均明確指認本案介紹人並非檢察官所起訴之被告陳世宗
    ，而係另有其人，故尚不得遽認檢察官所起訴之被告陳世宗
    確有涉犯本件恐嚇犯行。
(三)、至被害人劉怡伶於警詢及偵查中雖均依照片指認被告陳世宗
    就是介紹證人魏宏根向被告詹旻借錢之人（52號偵卷第42
    頁、第45頁、第 121頁），且於本院審理時於指認室中亦稱
    我看得清楚在庭的被告陳世宗，有像我認識的「陳世宗」，
    我見過「陳世宗」約 4次，因為他眼睛比較小、臉比較圓、
    嘴巴比較小、嘴唇比較薄所以我很確定，而且「陳世宗」比
    我矮一點，也比我胖一點，我身高163公分等情（238號本院
    卷第93頁至第95頁），觀之被害人劉怡伶所描述之「陳世宗
    」，記憶重點在於外貌五觀，惟五觀特徵極易因拍攝角度、
    被攝影人之面部表情、眼神等外在因素致拍攝出來之照片與
    真實之人感覺有所差別，然其所述之身高特徵則是較不易改
    變且較容易察覺之處，而被告陳世宗身高約 175公分業如前
    述（238號本院卷第99頁），被害人則自承身高約163公分，
    兩者有12公分之差距，且是被告陳世宗高於被害人劉怡伶，
    可知證人劉怡伶可能於警詢、偵查中係就照片指認，於本院
    審理時因與被告陳世宗只見過 4次面且時間相隔甚久，故就
    「陳世宗」之容貌無法清楚辨識，是被害人劉怡伶之指認因
    與事實有明顯之出入，自不得以此作為不利於被告陳世宗之
    認定，附此敘明。
(四)、至檢察官所提出之證人左志培於偵查中之證述、門號000000
    0000號行動電話申登資料、恐嚇簡訊之翻拍照片等縱為真實
    ，惟單憑此節，尚無從相互勾稽而為被告陳世宗不利之認定
    ，併此說明。
六、末按，檢察官就被告犯罪事實，應負舉證責任，並指出證明
    之方法，刑事訴訟法第161條第1項定有明文。因此，檢察官
    對於起訴之犯罪事實，應負提出證據及說服之實質舉證責任
    。倘檢察官所提出之證據，不足為被告有罪之積極證明，或
    其闡明之證明方法，無從說服法院以形成被告有罪之心證，
    基於無罪推定之原則，自應為被告無罪判決之諭知。參照前
    開論述，公訴人所提出之各項證據，顯尚有諸多合理性懷疑
    之存在，而未達於通常一般人均不致於有所懷疑，而得確信
    為真實之程度，自不足以說服本院形成被告陳世宗有罪之心
    證。從而，公訴人所提出之各項證據及所闡明之證明方法，
    既無從說服本院以形成被告陳世宗有罪之心證，依「罪證有
    疑、利於被告」之證據法則，即不得遽為不利於被告陳世宗
    之認定。因之，本案之積極證據既尚不足為不利於被告陳世
    宗之認定，即應逕為有利於被告陳世宗之認定，更不必有何
    有利之證據。此外，本院復查無其他積極證據足資證明被告
    陳世宗有何公訴人所指恐嚇危害安全之犯行，應認為被告陳
    世宗之犯罪尚屬不能證明，爰為被告陳世宗無罪判決之諭知
    。
肆、據上論斷，應依刑事訴訟法第299條第1 項前段、第301條第
    1項，刑法第305條、第47條第1項，第41條第1項前段，刑法
    施行法第1條之1第1項、第2項前段決如主文。
中    華    民    國   100    年    11    月    29    日
                  刑事第二庭    法  官    楊數盈
以上正本證明與原本無異。
如不服本判決應於收受判決後10日內向本院提出上訴書狀，並應
敘述具體理由。其未敘述上訴理由者，應於上訴期間屆滿後20日
內向本院補提理由書（均須按他造當事人之人數附繕本）「切勿
逕送上級法院」。
中    華    民    國   100    年    11    月    29    日
                                書記官    陳麗麗
附錄本案論罪科刑法條：
刑法第305條：
以加害生命、身體、自由、名譽、財產之事，恐嚇他人致生危害
於安全者，處2年以下有期徒刑、拘役或300元以下罰金。